臺灣板橋地方法院刑事判決　　　　　　　　　　　　　九十一年度易字第二九一號
　　公　訴　人　臺灣板橋地方法院檢察署檢察官
　　被　　　告　甲○○
　　　　　　　　丁○○
　　右二人共同
　　選任辯護人　劉秋絹律師
右列被告因商標法案件，經檢察官提起公訴（九十年度偵字第八七七三號、第二００
九四號），本院判決如左：
    主  文
甲○○、丁○○共同連續意圖欺騙他人，於同一商品使用近似於他人註冊商標之圖樣
，各處有期徒刑參月，如易科罰金均以佰元折算壹日，均緩刑貳年。
扣案如附表所示之物均沒收。
    事  實
一、甲○○、丁○○原本分別為台北縣板橋市○○路一六三巷七號四樓「遠冠企業有
    限公司」（以下簡稱遠冠公司）負責人及經理，嗣該公司於民國九十年三月間因
    經營不善而解散，二人另行在台北縣土城市○○路十七號成立「詠冠文具有限公
    司」（以下簡稱詠冠公司），並由甲○○擔任業務經理、丁○○為負責人。二人
    雖明知如附件所示之圖樣業經台北市○○區○○路三一五號「成功眼鏡鋼筆有限
    公司」（下稱成功公司）向經濟部智慧財產局申請註冊，取得註冊號數第九一六
    六九八號商標專用權，指定使用於商標法施行細則第四十九條第十六類鋼筆、鉛
    筆、筆管、筆夾、原子筆等商品上，專用期間自八十九年十二月一日起至九十九
    年十一月三十日止，現仍在專用期間內，竟共同基於意圖欺騙他人之概括犯意聯
    絡，自八十九年十二月某日起，委託不詳工廠製造類似於成功公司上開註冊商標
    圖樣之筆夾等原子筆零件，再向不詳人士購入筆芯、筆管等其他零件，運送至甲○○在大陸地區經營之華碩文教禮品廠內組裝，連續使用近似於上開註冊商標之
    圖樣於原子筆後，並以每支新台幣（下同）八元五角之價格連續販售予不特定之
    顧客。嗣至九十年五月四日下午四時許，為告訴代理人龍雲翔律師會同警方持搜
    索票在詠冠公司內查獲，並扣得仿冒原子筆成品一萬六千二百三十三支、半成品
    二百五十支、筆夾一萬三千四百五十個。
二、案經成功公司訴由台北縣警察局土城分局報請台灣板橋地方法院檢察署檢察官偵
    查起訴。
    理  由
一、訊據被告甲○○坦承將原子筆零組件送至其在大陸地區經營之華碩文教禮品廠組
    裝，因部分零組件如筆夾不見了，華碩文教禮品廠主管乃請大陸地區之模具製造
    商冠森塑膠制（製）品廠開發筆夾模具，再委託大陸地區工廠生產筆夾，華碩文
    教禮品廠主管有告知其此事，其就此事知情，並承認整個過程其有疏失等語。訊
    據被告丁○○固然坦承擔任詠冠公司負責人，惟矢口否認有何違反商標法之犯行
    ，辯稱：「我沒有經手這件事情。事實上我不知道有這一批貨的存在」「這件事
    我不知情」「我都沒有看過這些退貨。華碩公司有寄二百多份的目錄來」「整個
    事件我是不知情，我有透過歐華向成功買了一批貨，這是我經手，其他的我都不
    知道」云云。本院查：
(一)附件之商標圖樣業經成功公司向經濟部智慧財產局申請註冊，取得註冊號數第九
    一六六九八號商標專用權，指定使用於商標法施行細則第四十九條第十六類鋼筆
    、鉛筆、筆管、筆夾、原子筆等商品上，專用期間自八十九年十二月一日起至九
    十九年十一月三十日止，現仍在專用期間內，此經告訴代理人乙○○供明，並有
    中華民國商標註冊證附卷可稽。
(二)被告甲○○業已坦承扣案之筆夾係其在大陸地區經營之華碩文教禮品廠主管委請
    大陸地區之模具製造商冠森塑膠制（製）品廠開發筆夾模具，再委託大陸地區工
    廠生產。並有冠森塑膠制（製）品廠羅海華於九十一年三月一日出具曾受華碩文
    教禮品廠委託開發類似三星，三梅花之筆夾模組之切結書一件在卷可憑。
(三)扣案之筆夾經與告訴人製造之筆夾比較結果，仿品之星星圖樣較大且無立體感，
    筆夾側面較真品薄，且上端轉折點角度接近直角，曲弧度不足，頂端尚有刮痕線
    條，尖端反折處縫隙較大，且告訴人之原子筆上套內裝配有新型專利權筆心彈簧
    ，被告的是非專利品，扣案原子筆之內部結構與成功公司之產品亦不一樣，此亦
    經告訴人陳明在卷，復有比對照片四張及筆夾一個、檢察官勘驗筆錄一件附卷，
    及仿冒原子筆成品一萬六千二百三十三支、半成品二百五十支、筆夾一萬三千四
    百五十個扣案可資佐證。足見扣案之產品係屬仿冒品，並非告訴人出售之產品，
    故被告公司經由歐華公司向成功公司購買之產品，並非本件扣案之產品，被告丁○○辯稱係經由歐華公司向告訴人購得一節尚非可採。
(四)九十年三月間成功公司委請丙○○蒐證違反商標法案件之證據，先於台北縣板橋
    市○○路一六三巷七號四樓與遠冠公司人員接洽，取得華碩文教禮品廠之產品型
    錄，該型錄內有產品編號ＳＧˍ三一六號、ＳＧˍ六０二號二款產品有近似於成
    功公司之商標圖樣，乃依據型錄點選四款產品（含前開二款產品）詢價，並於台
    北縣土城市○○路十七號詠冠公司拿取報價單及樣品，此據證人丙○○供證在卷
    ，並有華碩文教禮品廠產品型錄、報價單、丁○○名片各一件附卷可憑。雖證人
    丙○○本院審理中證稱不記得與之接洽之人為何人了，惟丙○○確係於前開時間
    先後在遠冠公司及詠冠公司與該公司人員接洽，則屬無疑，該公司既提供產品型
    錄供人選擇產品，並有報價行為，顯見詠冠公司於前開時間應有出售仿冒成功公
    司商標圖樣產品之事實。綜屬與丙○○接洽之人未必是被告丁○○，但丁○○既
    與甲○○共同成立詠冠公司，並擔任該公司之負責人，並實際執行業務，則被告
    丁○○就其公司之業務豈能諉為不知。再者，華碩文教禮品廠乃被告甲○○在大
    陸地區轉投資之公司，被告丁○○在偵查中亦以「大陸子公司」相稱，被告公司
    之訂單均委由該公司組裝，顯見被告公司與華碩文教禮品廠之關係相當密切，該
    產品型錄雖以華碩文教禮品廠名義印製，但為被告公司所使用，可見被告等應係
    透過華碩文教禮品廠找尋工廠仿冒產品之迂迴手法逃避查緝，故被告丁○○所辯
    不知情云云，尚非可採。
(五)綜上所述，本件事證明確，被告二人犯行均堪認定，應依法論科。
二、查被告等意圖欺騙他人，於同一商品使用近似於他人註冊商標之圖樣，並販賣圖
    利，核其所為，係犯商標法第六十二條第一款之侵害他人商標專用權罪。至於商
    標法第六十二條第一款之「使用」，係指以行銷之目的，將商標用於商品或其包
    裝‧‧‧‧‧‧而持有、陳列或散布，此觀同法第六條第一項之規定自明，是以
    「使用」之概念顯已涵括販賣之行為，被告販賣其所生產使用告訴人商標之原子
    筆商品，已為其生產使用告訴人商標之行為所吸收，故不再論以同法第六十三條
    之罪，公訴人認被告等係涉犯前開二罪，並有方法結果之牽連關係，尚有未洽，
    附此敘明。被告二人有犯意聯絡及行為分擔，為共同正犯。被告等先後多次使用
    他人商標犯行，時間緊接，所犯構成要件相同，顯係基於概括犯意反覆為之，應
    依連續犯之規定論以一罪，並加重其刑。爰審酌被告等之品性、犯罪之動機、目
    的、手段、智識程度、對告訴人之商譽及消費者權益所生之危害、犯罪後與告訴
    人達成和解，業已賠償告訴人損失（見卷附同意書）及犯罪後之態度等一切情狀
    ，分別量處如主文所示之刑，並諭知易科罰金之折算標準。末查被告等前均未曾
    受有期徒刑以上刑之宣告，此有臺灣高等法院檢察署刑案紀錄簡覆表二件在卷可
    稽，經此偵審程序及刑之宣告等教訓，應知警惕而無再犯之虞，且被告復與告訴
    人達成和解，本院認所宣告之刑，以暫不執行為適當，併諭知各緩刑二年，用啟
    自新。
三、扣案之仿冒原子筆成品一萬六千二百三十三支、半成品二百五十支及筆夾一萬三
    千四百五十個，依商標法第六十四條規定，不問屬於犯人與否，均依法宣告沒收
    。
據上論斷，應依刑事訴訟法第二百九十九條第一項前段、商標法第六十二條第一款、
第六十四條、刑法第十一條前段、第二十八條、第五十六條、第四十一條第一項前段
、第七十四條第一款、罰金罰鍰提高標準條例第二條，判決如主文。
本案經檢察官方伯勳到庭執行職務
中      華      民      國      九十一      年      七      月    九    日
                                  臺灣板橋地方法院刑事第一庭
                                      法  官  毛崑山
右正本證明與原本無異。
如不服本判決，應於判決送達後十日內，向本院提出上訴狀。
                                      書記官  楊灥
中      華      民      國      九十一      年      七      月  十二    日
附錄本案所犯法條全文
商標法第六十二條
意圖欺騙他人，有左列情事之一者，處三年以下有期徒刑、拘役或科或併
科新臺幣二十萬元以下罰金：
一  於同一商品或類似商品，使用相同或近似於他人註冊商標之圖樣者。
二  於有關同一商品或類似商品之廣告、標帖、說明書、價目表或其他文
    書，附加相同或近似於他人註冊商標圖樣而陳列或散布者。
附表：
一、仿冒原子筆成品一萬六千二百三十三支
二、半成品二百五十支
三、筆夾一萬三千四百五十個
